【裁判字號】    99,訴,899
【裁判日期】    990813
【裁判案由】    電信法等
【裁判全文】
臺灣臺北地方法院刑事判決               99年度訴字第899號
公  訴  人  臺灣臺北地方法院檢察署檢察官
被      告  KOMSATUN  .
上列被告因竊盜等案件，經檢察官提起公訴（99年度偵字第7974
號），本院判決如下：
    主  文
KOMSATUN竊盜，處有期徒刑貳月，如易科罰金，以新臺幣壹仟元
折算壹日；又意圖為第三人不法之利益，以無線方式，盜用他人
電信設備通信，處有期徒刑參月，如易科罰金，以新臺幣壹仟元
折算壹日；應執行有期徒刑肆月，如易科罰金，以新臺幣壹仟元
折算壹日。
    事  實
一、KOMSATUN（中文姓名：柯莎純，又名為「阿頓」）自民國95
    年11月19日起至98年11月17日止，在甲○○之臺北市○○區
    ○○路78巷20弄38號4 樓住處擔任外籍幫傭，竟意圖為自己
    不法之所有，於98年4 月間至同年11月16日間之某日，在上
    址甲○○房間內，徒手竊取甲○○所有門號0000000000號之
    SIM 卡1 張（下稱系爭SIM 卡）得逞。嗣於KOMSATUN聘僱契
    約期滿將出境前之同年11月間之某日，在上址樓下等垃圾車
    倒垃圾時，KOMSATUN另行起意，意圖為第三人不法之利益，
    以即將回國、且回國後系爭SIM 卡將不能繼續使用等理由，
    將系爭SIM 卡轉送與不知情之菲律賓籍幫傭REYES LEWELINE
    GANO（下稱GANO，另已由檢察官為不起訴處分）撥打使用。
    GANO遂自98年11月17日起至同年月18日止，在不知道系爭SI
    M 卡所配屬門號為何之情況下，接續以無線方式使用系爭SI
    M 卡撥打電話至菲律賓30次（如附表所示）、傳送簡訊至菲
    律賓1 次，而盜用甲○○之電信設備通信，因而獲取免費使
    用系爭SIM 卡共計新臺幣（下同）4190．34元之不法利益。
    嗣臺灣大哥大股份有限公司（下稱臺灣大哥大公司）於98年
    11月18日發覺甲○○所申辦之上開門號通話狀況有異而與甲
    ○○聯繫，始循線查悉上情。
二、案經甲○○訴由臺北市政府警察局文山第二分局報請臺灣臺
    北地方法院檢察署檢察官偵查起訴。
    理  由
一、按被告以外之人於審判外之言詞或書面陳述，除法律有規定
    者外，不得作為證據；又被告以外之人於審判外之陳述，雖
    不符合刑事訴訟法第159 條之1 至第159 條之4 之規定，但
    經當事人於審判程序同意作為證據，法院審酌該言詞陳述或
    書面陳述作成時之情況，認為適當者，亦得為證據；又當事
    人、代理人或辯護人於法院調查證據時，知有同法第159 條
    第1 項不得為證據之情形，而未於言詞辯論終結前聲明異議
    者，視為有前項之同意，刑事訴訟法第159 條第1 項及第15
    9條之5分別定有明文。查告訴人甲○○、證人GANO之警詢筆
    錄固屬被告以外之人於審判外所為之供述證據，然被告KOMS
    ATUN對其等之證據能力並不爭執，其至本件辯論終結前亦未
    聲明異議，本院審酌告訴人甲○○、證人GANO亦分別於檢察
    官偵查時供稱明確，而前開告訴人及證人於檢察官偵查時，
    亦未陳述警察係以違法不當之方式詢問，尤其證人GANO接受
    警察詢問時，尚有外語通譯在場負責傳譯，告訴人於警詢時
    ，只是陳明系爭SIM 卡平時之使用情況等情狀，認前開證據
    方法於製作時尚無違法不當之情，應認以之作為證據應屬適
    當。
二、訊據被告KOMSATUN固坦承確有交付1 張SIM 卡與GANO之事實
    ，惟矢口否認有前開犯行，辯稱意旨略以：其並無拿取系爭
    SIM 卡。其所交付與GANO的SIM 卡，乃為其所有、且門號為
    0000000000號，而非告訴人所有之系爭SIM 卡。其也不知道
    為何GANO所用於撥打電話及傳送簡訊之門號竟然會是告訴人
    所有之系爭SIM 卡，其若有拿系爭SIM 卡，應是不小心拿錯
    的，不是故意的云云。
三、本院查：
（一）系爭SIM 卡乃係告訴人98年3 月23日申辦後，即於同年4
      月間將之自手機內取出，而置放在其家中房間內，直到98
      年11月28日晚上接獲臺灣大哥大公司服務人員之電話告知
      ，始知系爭SIM 卡已遭人盜用，且均遭盜打至菲律賓，盜
      打之日期均集中在98年11月17日、18日共兩日等情，業據
      告訴人於警詢及檢察官偵查時供稱明確。次查，系爭SIM
      卡所配屬之臺灣大哥大公司行動電話門號0000000000號確
      於98年11月17日、18日遭撥打至菲律賓共30次（詳如附表
      所示）及傳送簡訊至菲律賓1 次，因而衍生之電信費用高
      達4190．34元等情，亦有臺灣大哥大公司寄交與告訴人之
      98年12月份帳單及系爭SIM 卡自98年11月17日起至98年11
      月18日止之通話明細單在卷可稽。
（二）前開撥打至菲律賓共30次及傳送簡訊至菲律賓1 次之通信
      明細，乃係GANO所為，而GANO所用以通信之SIM 卡，則係
      被告於聘僱契約期滿將出境前之同年11月間之某日，在上
      址樓下等垃圾車倒垃圾時，以即將回國、且回國後系爭SI
      M 卡將不能繼續使用等理由，將系爭SIM 卡轉送予GANO等
      情，亦據GANO於警詢及檢察官偵查時供稱明確，又被告確
      曾於98年11月17日出境，亦有內政部警政署外勞居留資料
      查詢－明細內容顯示畫面在卷可考，且被告於警詢時亦自
      承：我當時從手機裡把SIM 卡拿出來給GANO等語（見偵卷
      第6 頁），參以GANO亦係遠從菲律賓來到臺灣幫傭謀生，
      被告於回國前，尚知贈送其無法繼續使用之SIM 卡予GANO
      使用，顯見GANO與被告並無任何怨隙，當無虛編事實誣陷
      被告之虞，是其前開所證，應與事實相符，堪可採信。基
      上，系爭SIM 卡確為被告於聘僱契約期滿將出境前之同年
      11月間之某日，由其支配管理，並將之轉送與GANO，至為
      明確。
（三）被告固否認有竊取系爭SIM 卡，然亦否認曾拾獲系爭SIM
      卡（見偵卷第6 頁），是以，被告之所以會支配管理系爭
      SIM 卡，應可排除係因告訴人不慎遺失而由被告拾獲之情
      。
（四）被告於檢察官偵查時斬釘截鐵表示：「我的確沒有拿甲○
      ○的SIM 卡」云云（見偵卷第39頁），嗣於本院審理時則
      供稱：如果有拿到不是我的SIM 卡，是我不小心拿錯的云
      云（見本院99年7 月29日審判筆錄第2 頁），究竟被告有
      無支配、持有系爭SIM 卡，其前後供述已有不一；況且，
      衡諸一般使用行動電話之經驗法則，如為正當來源之行動
      電話SIM 卡而欲將之轉送他人，必當知悉該SIM 卡所配屬
      之門號而於轉送時一併告知，方便受贈者使用；亦即，如
      未告知該SIM卡所配屬之門號為何，該SIM卡之持有者，必
      當不知前開門號為何，且係以未經原來使用持有者之許可
      ，而以不法方式取得，否則該持有者豈有不知該SIM 卡所
      配屬門號為何而未告知之理？查GANO於前開時、地受領被
      告所交付之系爭SIM 卡時，被告並未告知系爭SI M卡之門
      號為何，業據GANO於檢察官偵查時證稱明確（見偵卷第38
      頁），佐以被告於本院審理時亦自承：我在告訴人房間桌
      上有看到系爭SIM 卡，我沒有去拿，因為我自己已經有手
      機等語（見前開審判筆錄第5 頁），且被告乃係從自己之
      手機內取出系爭SIM 卡之情（已如前述），顯見被告之所
      有會支配、持有系爭SIM 卡，乃係因被告在告訴人房間內
      看到系爭SIM 卡，而以竊取之不法方式所取得，並將之藏
      放在手機內，致被告無法得知系爭SIM 卡之門號，而無法
      於轉送GANO時一併告知至明。
（五）參以告訴人於98年3 月23日申辦系爭SIM 卡後，即於同年
      4 月間將之自手機內取出等語（已如前述），而GANO乃係
      自98年11月17日1 時12分許開始使用系爭SIM 卡（詳如附
      表所示），又被告亦自承其轉送SIM 卡予GANO之時間、地
      點係在樓下倒垃圾等垃圾車之時間，約下午5 時許等語（
      見前開審判筆錄第5 頁），足見被告竊取系爭SIM 卡之時
      間為98年4 月間至同年11月16日間之某日，堪以認定。
（六）被告復辯稱其轉送GANO之SIM 卡所配屬之門號為00000000
      00號云云。惟查，承上所述，被告如早已知悉其轉送予GA
      NO之SIM 卡門號為何，何以在轉送時未一併告知，以致GA
      NO無法知悉該SIM 卡所配屬之門號？參以證人GANO於檢察
      官偵查時供稱：到了第3 天，系爭SIM 卡就停掉不能用了
      等語（見偵卷第38頁），核與告訴人於警詢時供稱：98年
      11月18日晚間，經臺灣大哥大公司服務人員電話告訴後，
      我有要求該公司人員將系爭SIM 卡停用等語相符，顯見系
      爭SIM 卡早於98年11月18日即遭停用；然而，被告前開所
      辯稱之門號，乃係預付卡，且至今仍然正常開通使用中，
      亦有臺灣大哥大公司資料查詢列印在卷可稽，核與前開已
      遭停用之情不符，足認被告轉送予GANO之SIM 卡所配屬之
      門號並非0000000000號，而係告訴人所申辦之0000000000
      號，應可認定。
（七）綜上所述，被告前揭所辯，均不足採信，本件事證明確，
      被告竊盜及透過不知情之GANO以無線方式使用系爭SIM 卡
      撥打電話，盜用告訴人之電信設備通信，藉此獲取前開免
      費使用該電信設備之不法利益等犯行，至堪認定。
四、論罪科刑之理由：
（一）核被告所為，係犯刑法第320 條第1 項之竊盜罪及違反電
      信法第56條第1 項之意圖為第三人不法利益，以無線方式
      ，盜用他人電信設備通信罪。
（二）被告透過不知情之GANO於上開期間撥打電話至菲律賓30次
      （如附表所示）、傳送簡訊至菲律賓1 次，而盜用告訴人
      所有之電信設備通信，係於密接之時間實施，侵害同一法
      益，各行為之獨立性極為薄弱，且係出於同一盜用系爭SI
      M 卡電信設備之目的，依一般社會健全觀念，在時間差距
      上難以強行分開，應視為數個舉動之接續施行，合為包括
      之一行為予以評價，屬接續犯，而應論以一罪。
（三）被告利用不知情之GANO盜用告訴人所申辦之系爭SIM 卡電
      信設備通信部分，為間接正犯。
（四）被告所犯之前開2 罪間，犯意各別，行為互殊，應予分論
      併罰。
（五）爰審酌被告未有犯罪前科記錄，有臺灣高等法院被告前案
      紀錄表在卷可稽，素行尚可，其在印尼時，已有高中學歷
      ，千里迢迢，遠渡重洋，從自己家鄉印尼離鄉背景前來臺
      灣為人幫傭，增加家裡收入，不知潔身自愛，利用雇主即
      告訴人對被告之信任，貪小便宜，竊取系爭SIM 卡，並將
      之轉送予GANO，使GANO能免費使用系爭SIM 卡通信設備通
      信，而獲取利益之犯罪動機、目的、手段、所生危害、智
      識程度、與被害人平日之關係，暨被告犯罪後仍然矢口否
      認等一切情狀，分別量處如主文所示之刑，並定應執行之
      刑及諭知易科罰金之折算標準。
（六）按刑法第95條規定：外國人受有期徒刑以上刑之宣告者，
      得於刑之執行完畢或赦免後，驅逐出境。是否一併宣告驅
      逐出境，固由法院酌情依職權決定之，採職權宣告主義。
      但驅逐出境，係將有危險性之外國人驅離逐出本國國境，
      禁止其繼續在本國居留，以維護本國社會安全所為之保安
      處分，對於原來在本國合法居留之外國人而言，實為限制
      其居住自由之嚴厲措施。故外國人犯罪經法院宣告有期徒
      刑以上之刑者，是否有併予驅逐出境之必要，應由法院依
      據個案之情節，具體審酌該外國人一切犯罪情狀及有無繼
      續危害社會安全之虞，審慎決定之，尤應注意符合比例原
      則，以兼顧人權之保障及社會安全之維護（最高法院94年
      度臺上字第404 號判決意旨可參）。爰審酌被告無任何前
      科犯行，已如前述，本件尚無證據證明被告因犯本案而有
      繼續危害社會安全之虞，暨盜打金額非鉅，應認上開有期
      徒刑之宣告，已足使被告知所警惕而無再犯之虞，應認無
      需再由本院併予宣告驅逐出境之必要，附此敘明。
五、末按，電信法第60條所規定之「犯第56條至第58條之罪者，
    其『電信器材』，不問屬於犯人與否，沒收之」，觀之電信
    法第56條第1 項係規定「意圖為自己或第三人不法之利益，
    以有線、無線或其他電磁方式，盜接或盜用他人『電信設備
    』通信者」，第2 項係規定「意圖供自己或第三人盜接或盜
    用他人『電信設備』通信，而製造、變造或輸入『電信器材
    』者」或「意圖供第三人盜接或盜用他人『電信設備』通信
    ，而販賣、轉讓、出租或出借『電信器材』者」，可知該法
    第60條所規定應沒收之物，當屬供行為人為犯罪工具之「電
    信器材」而非「電信設備」。查本件告訴人所有之系爭SIM
    卡，核屬電信法第56條第1 項所規定之他人「電信設備」，
    而非該條第2 項所規定之「電信器材」，爰不併予宣告沒收
    ，併此敘明。
據上論斷，應依刑事訴訟法第299 條第1 項前段，電信法第56條
第1 項，刑法第11條前段、第320 條第1 項、第51條第5 款、第
41條第1 項前段，刑法施行法第1 條之1 第1 項、第2 項前段，
判決如主文。
本案經檢察官蔡彥守到庭執行職務
中    華    民    國    99    年    8     月    13    日
                  刑事第十六庭  審判長法  官  蔡守訓
                                      法  官  羅月君
                                      法  官  徐千惠
上正本證明與原本無異。
如不服本判決應於收受送達後10日內向本院提出上訴書狀，並應
敘述具體理由；其未敘述上訴理由者，應於上訴期間屆滿後20日
內向本院補提理由書（均須按他造當事人之人數附繕本）「切勿
逕送上級法院」。告訴人或被害人如對於本判決不服者，應具備
理由請求檢察官上訴，其上訴期間之計算係以檢察官收受判決正
本之日期為準。
                                      書記官  許婉如
中    華    民    國    99    年    8     月    13    日
附錄本件論罪科刑法條：
中華民國刑法第320條
（普通竊盜罪、竊佔罪）
意圖為自己或第三人不法之所有，而竊取他人之動產者，為竊盜
罪，處5  年以下有期徒刑、拘役或 5 百元以下罰金。
意圖為自己或第三人不法之利益，而竊佔他人之不動產者，依前
項之規定處斷。
前二項之未遂犯罰之。
電信法第56條
意圖為自己或第三人不法之利益，以有線、無線或其他電磁方式
，盜接或盜用他人電信設備通信者，處 5 年以下有期徒刑，得
併科新台幣 150 萬元以下罰金。
意圖供自己或第三人盜接或盜用他人電信設備通信，而製造、變
造或輸入電信器材者，處 1 年以上 7 年以下有期徒刑，得併科
新台幣 3 百萬元以下罰金。意圖供第三人盜接或盜用他人電信
設備通信，而販賣、轉讓、出租或出借電信器材者，亦同。
意圖供自己或第三人犯罪之用而持有前項之電信器材者，處 3
年以下有期徒刑，得併科新台幣 50 萬元以下罰金。
第 1 項及第 2 項之未遂犯罰之。
附表：
┌──┬──────┬─────┬─────┬────┬───┐
│編號│日期        │始話時間  │終話時間  │通話秒數│金額  │
├──┼──────┼─────┼─────┼────┼───┤
│1   │98年11月17日│01：12：55│01：15：00│125     │28.5  │
├──┼──────┼─────┼─────┼────┼───┤
│2   │98年11月17日│06：18：23│06：32：14│831     │230.74│
├──┼──────┼─────┼─────┼────┼───┤
│3   │98年11月17日│06：33：54│06：55：25│1291    │358.56│
├──┼──────┼─────┼─────┼────┼───┤
│4   │98年11月17日│07：01：32│07：25：57│1465    │237.5 │
├──┼──────┼─────┼─────┼────┼───┤
│5   │98年11月17日│07：30：29│07：34：32│243     │68.06 │
├──┼──────┼─────┼─────┼────┼───┤
│6   │98年11月17日│11：55：23│12：00：07│284     │84    │
├──┼──────┼─────┼─────┼────┼───┤
│7   │98年11月17日│14：20：18│14：28：16│478     │140   │
├──┼──────┼─────┼─────┼────┼───┤
│8   │98年11月17日│16：41：20│16：41：43│23      │7     │
├──┼──────┼─────┼─────┼────┼───┤
│9   │98年11月17日│16：42：28│16：44：03│95      │28    │
├──┼──────┼─────┼─────┼────┼───┤
│10  │98年11月17日│17：18：36│17：22：36│240     │70    │
├──┼──────┼─────┼─────┼────┼───┤
│11  │98年11月17日│17：35：29│17：37：27│118     │35    │
├──┼──────┼─────┼─────┼────┼───┤
│12  │98年11月17日│19：01：07│19：01：18│11      │3.5   │
├──┼──────┼─────┼─────┼────┼───┤
│13  │98年11月17日│20：16：14│20：19：56│222     │64.75 │
├──┼──────┼─────┼─────┼────┼───┤
│14  │98年11月17日│20：38：32│20：40：37│125     │36.75 │
├──┼──────┼─────┼─────┼────┼───┤
│15  │98年11月17日│20：45：42│21：14：10│1708    │498.75│
├──┼──────┼─────┼─────┼────┼───┤
│16  │98年11月17日│21：42：51│21：44：25│94      │28    │
├──┼──────┼─────┼─────┼────┼───┤
│17  │98年11月17日│21：46：44│21：47：16│32      │10.5  │
├──┼──────┼─────┼─────┼────┼───┤
│18  │98年11月17日│22：01：16│22：03：18│122     │36.75 │
├──┼──────┼─────┼─────┼────┼───┤
│19  │98年11月17日│22：30：40│22：30：51│11      │3.5   │
├──┼──────┼─────┼─────┼────┼───┤
│20  │98年11月18日│06：15：25│06：18：01│156     │43.16 │
├──┼──────┼─────┼─────┼────┼───┤
│21  │98年11月18日│06：19：43│06：20：00│17      │4.98  │
├──┼──────┼─────┼─────┼────┼───┤
│22  │98年11月18日│06：20：13│06：42：32│1339    │371.84│
├──┼──────┼─────┼─────┼────┼───┤
│23  │98年11月18日│09：26：01│09：36：54│653     │190.75│
├──┼──────┼─────┼─────┼────┼───┤
│24  │98年11月18日│11：25：24│11：25：39│15      │5.25  │
├──┼──────┼─────┼─────┼────┼───┤
│25  │98年11月18日│11：29：59│11：37：47│468     │136.5 │
├──┼──────┼─────┼─────┼────┼───┤
│26  │98年11月18日│11：39：50│11：43：54│244     │71.75 │
├──┼──────┼─────┼─────┼────┼───┤
│27  │98年11月18日│12：34：51│12：35：49│58      │17.5  │
├──┼──────┼─────┼─────┼────┼───┤
│28  │98年11月18日│12：50：22│13：03：39│797     │232.75│
├──┼──────┼─────┼─────┼────┼───┤
│29  │98年11月18日│14：37：06│15：07：51│1845    │539   │
├──┼──────┼─────┼─────┼────┼───┤
│30  │98年11月18日│19：41：23│20：15：45│2062    │602   │
└──┴──────┴─────┴─────┴────┴───┘

司法院資訊處製作；財團法人民間司法改革基金會備份。
